【裁判字號】    92,再抗,93
【裁判日期】    921013
【裁判案由】    強制執行
【裁判全文】
台灣高等法院民事裁定  九十二年度再抗字第九三號
    再審  聲請人  丁○○
                  財團法人古氏宗祠禮英書苑敬天懷祖基金會
    兼法定代理人  甲○○
    再審  相對人  乙○○
                  丙○○
右再審聲請人與右鳳香等間強制執行事件，再審原告對於中華民國九十二年五月二十
七日本院九十二年度再抗字第二三號確定裁定聲請再審，本院裁定如左：
    主        文
再審聲請駁回。
再審聲請費用由再審聲請人負擔。
    理        由
一、按民事訴訟法第五百零七條準用同法第五百零一條第一項第四款規定，對於確定
    裁定聲請再審，應表明再審理由。又最高法院六十一年度台再字第一三七號闡示
    ：「所謂表明再審理由，必須指明確定判決有如何合於法定再審事由之具體情事
    始為相當，倘僅泛言有何條款之再審事由，而無具體情事者，仍難謂已合法表明
    再審事由。」；七十年度台再字第三五號判例闡示：「對本院確定判決提起再審
    之訴，應以有民事訴訟法第四百九十六條第一項各款之原因為限，此項原因亦即
    再審理由，必須於訴狀中表明之（見同法第五百零一條第一項第四款），否則其
    訴即屬不合法，毋庸命其補正，逕以裁定駁回之。」。查本件再審聲請人於民國
    （下同）九十二年二月十七日對本院九十一年度抗字第四八０二號確定裁定聲請
    再審，其於聲請狀指摘上開裁定有民事訴訟法第四百九十六條第一項第一、三、
    四、七、十三款再審事由，並載明具體事實為「台灣台北地方法院故意不發給新
    店簡易庭作成之調解筆錄，及不命再審聲請人繳納強制執行費用」、「再審聲請
    人於九十一年十一月十一日對台灣台北地方法院於同年十月二十四日以北院錦九
    十一執丁字第二九六二七號通知書，限期命再審聲請人補正執行名義，具狀聲請
    異議，同時追加承辦法官陳文正為相對人，但陳法官未依法迴避」，符合上開法
    定聲請要件。本院九十二年度再抗字第二三號確定裁定謂再審聲請人未於聲請狀
    敘明本院九十一年度抗字第四八０二號確定裁定有何合於再審事由之具體情形，
    而以再審聲請不合法，駁回再審聲請，顯有民事訴訟法第四百九十六條第一項第
    一款適用法規顯有錯誤之再審事由。
二、本院九十二年度再抗字第二三號確定裁定雖有再審事由，惟本院應進一步判斷再
    審聲請人所指摘本院九十一年度抗字第四八０二號確定裁定之再審理由是否存在
    ，以判斷其對之聲請再審有無理由。查：
(一)最高法院六十年度台再字第一七０號判例闡示：「民事訴訟法第四百九十六條第
    一項第一款所謂適用法規顯有錯誤者，係指確定判決所適用之法規顯然不合於法
    律規定，或與司法院現尚有效及大法官會議之解釋，或本院尚有效之判例顯然違
    反者而言」。再審聲請人指摘本院九十一年度抗字第四八０二號確定裁定之再審
    理由，均屬事實問題，非該裁定有違反法律、大法官會議解釋或判例，自不符合
    上開再審事由，此部分再審聲請為無理由。
(二)民事訴訟法第四百九十六條第一項第三款規定「判決法院之組織不合法者」，第
    七款規定「參與裁判之法官關於該訴訟違背職務犯刑事上之罪者，或關於該訴訟
    違背職務受懲戒處分，足以影響原判決者。」，第十三款規定「當事人發現未經
    斟酌之證物或得使用該證物者。但以如經斟酌可受較有利益之裁判者為限。」等
    再審事由。又所謂「當事人發見未經斟酌之證據」，指前聲請程序事實審終結前
    已存在之證物，因當事人不知有此證據，致未經斟酌，現始知之者而言。本件再
    審聲請人指摘本院九十一年度抗字第四八０二號確定裁定之再審理由，均與上開
    規定無關，此部分再審聲請為無理由。
(三)民事訴訟法第四百九十六條第一項第四款規定「依法律或裁判應迴避之法官參與
    裁判者。」再審事由。經查，本件再審聲請人於九十一年十一月十一日對台灣台
    北地方法院於同年十月二十四日以北院錦九十一執丁字第二九六二七號通知書，
    限期命再審聲請人補正執行名義部分，具狀聲請異議，於狀上記載追加承辦法官
    陳文正為相對人，聲明「應立即核發用作為強制執行名義用」，屬另一聲請或訴
    訟事件，非以陳文正法官為執行債務人，陳文正法官自非兩造間強制執行事件之
    當事人，不生依強制執行法第三十條之一準用民事訴訟法第三十二條第一款規定
    ，自行迴避之問題。則陳文正法官於同年十一月十三日裁定駁回再審聲請人對再
    審相對人之強制執行聲請，並無不合。再審聲請人就該裁定提起抗告，於同年十
    二月二日具狀指摘陳文正法官未迴避，本院九十一年度抗字第四八０二號確定裁
    定闡述「抗告意旨所陳其他實體事由，或應另提起訴訟以為救濟，均非於強制執
    行程序所能審酌」，指出應由台灣台北地方法院就再審聲請人追加對陳文正法官
    聲請部分，另案辦理，自無違誤。再審聲請人指摘本院九十一年度抗字第四八０
    二號確定裁定有民事訴訟法第四百九十六條第一項第四款所定再審事由，亦無理
    由，應駁回本件再審聲請。
三、依強制執行第三十條之一，民事訴訟法第五百零七條、第五百零五條、第四百九
    十五條之一第一項、第四百四十九條第一項、第九十五條、第七十八條、第八十
    五條第一項前段，裁定如主文。
中      華      民      國    九十二    年      十      月      十三    日
                                民事第二庭
                                    審判長法  官  許  正  順
                                          法  官  魏  麗  娟
                                          法  官  翁  昭  蓉
正本係照原本作成。
不得抗告。
中      華      民      國    九十二    年      十      月     十四     日
                                          書記官  吳  美  貞


司法院資訊處製作；財團法人民間司法改革基金會備份。
